臺灣臺中地方法院刑事判決
111年度交易字第174號
公  訴  人  臺灣臺中地方檢察署檢察官
被      告  江寶麟



上列被告因過失傷害案件，經檢察官提起公訴（110年度偵字第3
8502號），本院判決如下：
    主    文
江寶麟汽車駕駛人，無駕駛執照駕車因過失傷害人，處有期徒刑
參月，如易科罰金，以新臺幣壹仟元折算壹日。
    犯罪事實
一、江寶麟無駕駛執照，於民國110年3月22日下午5時51分許（
    以監視器錄影畫面顯示時間為準），駕駛車牌號碼000-0000
    號自用小客車（下稱甲車），在臺中市○區○○路000號前，自
    慢車道起駛往左迴車欲沿太平路由中華路往三民路方向行駛
    時，本應注意起駛時，應注意前後左右有無障礙或車輛行人
    ，讓行進中之車輛優先通行，且迴車前應看清無來往車輛，
    始得迴轉，而當時天候雨、夜間有照明、路面鋪裝柏油、濕
    潤、無缺陷、無障礙物、視距良好，並無不能注意之情事，
    竟疏未注意及此，貿然自該處起駛往左迴車，適逢何家瑜駕
    駛車牌號碼000-0000號普通重型機車（下稱乙車），沿臺中
    市北區太平路由三民路往中華路方向行駛至該處，見狀閃避
    不及，二車發生碰撞，致何家瑜人車倒地，受有右膝挫傷、
    關節內積血、摔傷、牙齒斷裂（左上門牙斷折）等傷害。
二、案經何家瑜訴由臺中市政府警察局第二分局報告臺灣臺中地
    方檢察署檢察官偵查起訴。
    理    由
一、本判決認定犯罪事實所引用之供述證據（含文書證據），被
    告江寶麟、檢察官均不爭執其證據能力，且未於言詞辯論終
    結前聲明異議，本院審酌各該證據作成時之情況，並無違法
    不當或證明力明顯過低之瑕疵，亦認以之作為證據應屬適當
    ，是依刑事訴訟法第159條之5規定，均有證據能力。 
二、訊據被告固不否認其駕駛甲車，於上開時地與乙車發生碰撞
    ，告訴人何家瑜因而受傷之事實，惟矢口否認有何過失傷害
    犯行，辯稱：伊迴轉前有搖下車窗看沒有車才迴轉，告訴人
    闖紅燈又超速，衝過來往內線切左偏再撞上來，伊無從防範
    云云。經查：
（一）被告於110年3月22日下午5時51分許駕駛甲車，在臺中市○
      區○○路000號前，自慢車道起駛往左迴車欲沿太平路由中
      華路往三民路方向行駛時，適逢告訴人駕駛乙車沿臺中市
      北區太平路由三民路往中華路方向行駛至該處，二車發生
      碰撞，告訴人當場人車倒地，受有右膝挫傷、關節內積血
      、摔傷、牙齒斷裂（左上門牙斷折）等傷害等情，業據被
      告於警詢、偵查及本院準備程序中供承在卷或不爭執（見
      偵卷第17至21、41、107至109頁，本院卷第69頁），核與
      證人即告訴人於警詢及偵查中之證述情節相符（見偵卷第
      23至25、43、108至109頁），並有110年9月26日員警職務
      報告書、告訴人提出之中國醫藥大學附設醫院診斷證明書
      、林森醫院診斷證明書、呈美牙醫診斷就醫診斷證明書、
      道路交通事故現場圖、道路交通事故調查報告表（一）（
      二）、事故現場照片及車損照片、路口監視器錄影畫面附
      卷可稽（見偵卷第15、27至31、33至39、49至65、71至73
      頁），此部分事實堪以認定。
（二）按「行車前應注意之事項，依下列規定：……七、起駛前應
      顯示方向燈，注意前後左右有無障礙或車輛行人，並應讓
      行進中之車輛行人優先通行。」、「汽車迴車時，應依下
      列規定：……五、汽車迴車前，應暫停並顯示左轉燈光或手
      勢，看清無來往車輛，並注意行人通過，始得迴轉。」道
      路交通安全規則第89條第1項第7款、第106條第1項第5款
      定有明文，被告駕駛甲車上路，自應遵守上開規定。而案
      發當時天候雨、夜間有照明、路面鋪裝柏油、濕潤、無缺
      陷、無障礙物、視距良好等情，有道路交通事故調查報告
      表（一）在卷可憑（見偵卷第37頁），是被告並無不能注
      意之情事。又本件車禍事故之發生經過，經本院當庭勘驗
      路口監視器影像光碟，結果為：「1.監視器畫面時間2021
      /03/22 17時51分17秒至18秒，告訴人（身穿灰褐色雨衣
      ）駕駛機車，沿臺中市北區太平路由三民路往中華路方向
      行駛，闖越紅燈，於17時51分19至20秒間通過路口，沿內
      側車道行駛，且逐漸靠向道路中央之黃色分向線。2.17時
      51分25秒，被告駕駛白色自小客車自太平路外側車道路旁
      起駛，並跨越白實線向左轉，此時告訴人駕駛機車在內側
      車道較靠近道路中央之黃色分向線處行駛。3.17時51分26
      秒，被告駕駛白色自小客車往左駛入內側車道，與行駛在
      內側車道之告訴人機車發生碰撞。」有本院勘驗筆錄可憑
      （見本院卷第115頁），復有卷附監視器錄影畫面可資比
      對（見偵卷第71至73頁）。依據上開證據，告訴人雖有闖
      越前一路口紅燈之舉，惟其闖越紅燈後通過路口之時間，
      與被告開始自路邊起駛之時間，相隔長達5、6秒，且告訴
      人前方亦無其他車輛行駛，是告訴人並非突然出現在被告
      所駕駛之甲車附近，倘被告自路邊起駛往左迴車前，有確
      實查看左後方有無來車，當可輕易發現直行而來之乙車並
      禮讓之，從而避免本件車禍事故之發生，乃被告疏未注意
      ，貿然自路邊起駛往左迴車，肇致本件車禍事故發生，足
      認被告確有過失。況本件車禍事故之肇事責任，經本院送
      請臺中市車輛行車事故鑑定委員會鑑定結果，認被告駕駛
      自用小客車，於劃有分向線之同向二快車道路段，自慢車
      道起駛往左迴車，未看清無來往車輛，為肇事原因，告訴
      人駕駛普通重型機車，無肇事原因（肇事前一路口闖紅燈
      違反規定），嗣再送請臺中市車輛行車事故鑑定覆議委員
      會覆議結果，仍為相同認定，有臺中市車輛行車事故鑑定
      委員會中市車鑑0000000案鑑定意見書及臺中市車輛行車
      事故鑑定覆議委員會覆議字第0000000案覆議意見書在卷
      可考（見本院卷第31至32頁、95至96頁），益見被告就本
      件交通事故之發生確有過失甚明。而被告上開過失駕駛行
      為，與告訴人之受傷結果間，有相當因果關係，被告自應
      負過失傷害罪責。
（三）被告雖抗辯告訴人有超速及闖紅燈之過失云云，然證人即
      告訴人於警詢時證稱：伊車速約每小時40公里（見偵卷第
      43頁），且經本院囑請臺中市車輛行車事故鑑定覆議委員
      會計算告訴人之行車速度結果，該會認依現有卷附資料，
      礙難據以計算告訴人肇事前之車速，有臺中市車輛行車事
      故鑑定覆議委員會覆議字第0000000案覆議意見書可查（
      見本院卷第96頁），自難認告訴人當時之行車時速超過每
      小時50公里之速限。況依本院勘驗路口監視器影像光碟結
      果，被告於案發當日下午5時51分25秒始開始自慢車道起
      駛往左迴車，於下午5時51分26秒即與告訴人發生碰撞，
      是告訴人在本件車禍發生前，與被告車輛距離已甚接近，
      僅有約1秒之時間可發現被告有從路邊起駛之駕駛行為，
      告訴人當時縱依該路段之速限即時速50公里之速度行駛，
      亦無從在如此短之時間及距離內立即反應，並完成煞停車
      輛等防免措施，而仍會發生本件車禍事故，換言之，本件
      車禍事故之所以發生，係因被告未注意查看左後方有無來
      車即貿然起駛所致，與告訴人是否遵守行車速限駕車無涉
      ，告訴人縱有違規超速行為，與本件車禍之發生間，並無
      相當因果關係存在，自難謂告訴人與有過失（最高法院89
      年度台上字第7823號號判決參照）。又告訴人固有違規闖
      越紅燈之行為，然與被告開始起駛往左迴車之時間相隔甚
      久，並不影響被告查看左後方有無來車之能力，業如前述
      ，從而與本件車禍之發生間，亦無相當因果關係存在，自
      難謂告訴人與有過失。
（四）被告雖於111年10月19日本院審理程序當庭聲請調閱太平
      路之監視器，欲證明其何時起駛迴車云云（見本院卷第11
      6、120頁），然本案依據卷內現有之路口監視器錄影光碟
      ，已足資證明被告係何時起駛迴車，並無再調閱其他監視
      器之必要。況本案發生於000年0月00日，被告遲至111年1
      0月19日始聲請調閱路口監視器，衡情亦已逾監視器錄影
      畫面之保存期限而無調閱之可能性，併此敘明。
（五）綜上所述，本案事證明確，被告犯行洵堪認定，應依法論
      科。
三、論罪及刑之加重減輕事由：
（一）按刑法總則之加重，係概括性之規定，所有罪名均一體適
      用；刑法分則之加重，係就犯罪類型變更之個別犯罪行為
      予以加重，成為另一獨立之罪名。道路交通管理處罰條例
      第86條第1項關於汽車駕駛人（含機車駕駛人），無駕駛
      執照駕車、酒醉駕車、吸食毒品或迷幻藥駕車、行駛人行
      道或行經行人穿越道不依規定讓行人優先通行，因而致人
      受傷或死亡，依法應負刑事責任者，加重其刑至2分之1之
      規定，係就刑法第276條第1項之過失致人於死罪、同條第
      2項之業務過失致人於死罪，同法第284條第1項之過失傷
      害（及致重傷）罪、同條第2項之業務過失傷害（及致重
      傷）罪之基本犯罪類型，對於加害人為汽車駕駛人，於從
      事駕駛汽車之特定行為時，或於行駛人行道、行經行人穿
      越道之特定地點，不依規定讓行人優先通行，因而致人受
      傷或死亡之特殊行為要件予以加重處罰，已就上述刑法第
      276條第1、2項，同法第284條第1、2項各罪犯罪類型變更
      之個別犯罪行為予以加重，而成另一獨立之罪名，自屬刑
      法分則加重之性質（最高法院99年度台非字第198號、105
      年度台上字第1388號判決參照）。
（二）查被告於67年12月4日領有普通小型車駕駛執照，另於70
      年8月8日考領換發職業小型車駕駛執照，其職業小型車駕
      照於77年7月4日受逾審逕註之註銷處分，迄今駕照仍為逾
      審逕註狀態，尚無換發普通駕駛執照，爰110年3月22日被
      告不得駕駛自用小客車上路，有交通部公路總局臺中區監
      理所臺中市監理站111年4月25日中監中站字第1110091096
      號函可參（見本院卷第57至58頁），則被告無駕駛執照仍
      駕駛自用小客車上路，並因上開過失行為致使告訴人受傷
      ，核其所為，係犯道路交通管理處罰條例第86條第1項、
      刑法第284條前段之汽車駕駛人無駕駛執照駕車因過失傷
      害人罪，應依道路交通管理處罰條例第86條第1項規定加
      重其刑。
（三）被告肇事後，報案人或勤務指揮中心轉來資料未報明肇事
      人姓名，員警前往現場處理時被告在場，並當場承認為肇
      事人等情，有臺中市政府警察局道路交通事故肇事人自首
      情形紀錄表在卷可憑（見偵卷第75頁），堪認被告係在有
      偵查犯罪權限之公務員發覺前，即向員警坦承上開過失傷
      害犯行，合於自首要件，爰依刑法第62條前段規定減輕其
      刑，並依法先加後減之。
四、爰以行為人之責任為基礎，審酌：（一）被告參與道路交通
    ，應確實遵守交通規則以維護其他用路人之安全，因一時疏
    忽，未看清有無往來車輛，貿然自路邊起駛往左迴車，肇事
    造成告訴人受傷不輕，行為實屬不該；（二）被告為高中畢
    業、目前退休無業、家中無人需其扶養照顧（見本院卷第12
    1頁）之智識程度及生活狀況；（三）被告犯後未坦承犯行
    ，雖與告訴人試行調解，但因對於肇事責任有所爭執，故未
    調解成立，有本院臺中簡易庭調解事件報告書及被告之陳述
    可參（見本院卷第59、121頁）等一切情狀，量處如主文所
    示之刑，併諭知易科罰金之折算標準，以示懲儆。
據上論斷，應依刑事訴訟法第299條第1項前段，道路交通管理處
罰條例第86條第1項，刑法第11條前段、第284條前段、第62條前
段、第41條第1項前段，刑法施行法第1條之1第1項，判決如主文
。
本案經檢察官黃政揚提起公訴，檢察官王淑月、王宥棠到庭執行
職務。
中　　華　　民　　國　　111 　年　　11  　月　　25  　日
                  刑事第十六庭  法  官  洪瑞隆
以上正本證明與原本無異。
如不服本判決應於收受判決後20日內向本院提出上訴書狀，並應
敘述具體理由；其未敘述上訴理由者，應於上訴期間屆滿後20日
內向本院補提理由書（均須按他造當事人之人數附繕本）「切勿
逕送上級法院」。
告訴人或被害人如不服判決，應備理由具狀向檢察官請求上訴，
上訴期間之計算，以檢察官收受判決正本之日起算。
                                書記官  許家齡
中　　華　　民　　國　　111 　年　　11　　月　　25　　日
附錄論罪科刑法條
【道路交通管理處罰條例第86條】
汽車駕駛人，無駕駛執照駕車、酒醉駕車、吸食毒品或迷幻藥駕
車、行駛人行道或行經行人穿越道不依規定讓行人優先通行，因
而致人受傷或死亡，依法應負刑事責任者，加重其刑至2分之1。
汽車駕駛人，在快車道依規定駕車行駛，因行人或慢車不依規定
，擅自進入快車道，而致人受傷或死亡，依法應負刑事責任者，
減輕其刑。 
【刑法第284條】
因過失傷害人者，處1年以下有期徒刑、拘役或10萬元以下罰金
；致重傷者，處3年以下有期徒刑、拘役或30萬元以下罰金。
【刑法施行法第1條之1】
中華民國94年1月7日刑法修正施行後，刑法分則編所定罰金之貨
幣單位為新臺幣。
94年1月7日刑法修正時，刑法分則編未修正之條文定有罰金者，
自94年1月7日刑法修正施行後，就其所定數額提高為30倍。但72
年6月26日至94年1月7日新增或修正之條文，就其所定數額提高
為3倍。